【裁判字號】    89,訴,1514
【裁判日期】    890731
【裁判案由】    給付貨款
【裁判全文】
臺灣高雄地方法院民事判決  八十九年度訴字第一五一四號
    原      告  宏裕混凝土工業股份有限公司
    法定代理人  乙○○
    訴訟代理人  丁○○
    被      告  國登營造股份有限公司
                              .
    法定代理人  丙○○        .
    訴訟代理人  甲○○        .
                              .
右當事人間請求給付貨款事件，本院判決如左：
    主      文
被告應給付原告新臺幣捌拾捌萬伍仟陸佰肆拾伍元及自民國八十八年六月一日起至清
償日止，按週年利率百分之五計算之利息。
訴訟費用由被告負擔。
本判決於原告以新臺幣拾萬元為被告供擔保後，得假執行。
    事      實
甲、原告方面：
一、聲明：除擔保金額外，如主文所示。
二、陳述：
（一）被告國登營造股份有限公司（下稱國登公司）於民國八十五年間向高雄市政府
      新建工程處承包左營區翠華國宅第二期新建工程，而於同年五月十五日向原告
      宏裕混凝土工業股份有限公司（下稱宏裕公司）訂購預拌混凝土，擬供其工地
      使用，並於同年七月十五日與原告簽訂工程技術合作契約書。嗣被告即自同年
      七月二十四起陸續向原告叫貨，而原告亦依被告指示陸續送貨，並按月請款，
      實付百分之九十，保留百分之十，兩造均依據工程技術合約書履行，總計貨款
      為新台幣（下同）八百八十五萬八千元，除保留款八十八萬五千六百四十六元
      外，被告均已依約給付完畢。
（二）嗣上開工程於八十七年十二月間驗收合格，原告乃於八十八年三月十一日填具
      請款申請書向被告請領前開保留款八十八萬五千六百四十五元，事經被告職員
      於請款申請書上簽認在案，詎被告竟遲不付款，依兩造間之工程技術合約書第
      四條第一項約定：「每個月估驗一次，給付該期完成之工程款百分之九十，六
      十天期票」、「俟業主總驗收合格後，計付尾款百分之十，六十天期票」，則
      自原告向被告請款之日起，扣除其作業期間，被告至遲應於八十八年三月三十
      一日付給支票，票期依約定為六十天，為此爰依買賣關係及系爭工程技術合約
      書約定，提起本件訴訟，並請求自同年六月一日起之遲延利息。
（三）對於被告抗辯之陳述：
      原告在八十五年十一月以後尚有供貨給被告，而與被告合作之供應商除原告外
      ，尚有三、四家，原告並非唯一之供應商，雖原告有同意系爭工程技術和約書
      附註第八條不得加價調整之約定，但從被告自原告調整價格後，仍有給付部分
      貨款，可證明被告有同意原告新提出之價格，原告才會出貨。
三、證據：提出工程技術合約書、請款單銷貨明細表、請款申請書、公司變更登記表
    及公司執照為證。
乙、被告方面：
一、聲明：請求駁回原告之訴，訴訟費用由原告負擔。
二、陳述：
（一）依系爭工程技術合約書後附合約單價表附註欄第八條約定，被告（即乙方）不
      得因物價波動，要求加價調整，而兩造就３０００ＰＳＩ預拌混凝土之單價係
      約定每平方公尺九百零五元，但原告卻自八十五年十一月起違約要求被告以每
      平方公尺一千一百元之價格買受，否則不願供貨，超過兩造原約定價格甚多，
      被告乃以每平方公尺一千一百元價格轉向他人購買，致使被告因該價格上漲而
      損失高達二百二十萬多元。被告將八十八萬五千六百四十五元之保留款未給付
      原告，乃與因原告違約增加價格致被告所致之損失抵充，因此原告不得再請求
      被告給付。
（二）被告另有二家供應預拌混凝土的預備廠商，如果原告不供貨，被告才會向預備
      廠商訂貨，本件係因原告違約漲價，被告才向預備廠商訂貨。
    理      由
一、原告主張被告於八十五年間因承攬高雄市政府新建工程處發包之左營區翠華國宅
    第二期新建工程，於同年七月十五日與原告簽訂工程技術合作契約書向原告購買
    預拌混凝土，並自同年月二十四日起陸續向原告訂貨，原告亦依被告指示送貨並
    依系爭工程技術合約書按月請款，貨款總計為八百八十五萬八千元，除保留款八
    十八萬五千六百四十六元外，被告均已依約給付完畢。而上開工程已於八十七年
    十二月間驗收合格，原告乃於八十八年三月十一日填具請款申請書向被告請領系
    爭保留款八十八萬五千六百四十五元，詎被告竟遲不付款，依系爭工程技術合約
    書第四條第一項約定，被告至遲應於八十八年六月一日給付系爭貨款，為此依買
    賣關係及系爭工程技術合約提起本件訴訟等語。被告則以依系爭工程技術合約書
    後附合約單價表附註欄第八條約定，原告不得因物價波動，要求加價調整，而兩
    造就３０００ＰＳＩ預拌混凝土之單價係約定每平方公尺九百零五元，但原告卻
    自八十五年十一月起違約要求被告以每平方公尺一千一百元之價格買受，否則不
    願供貨，超過兩造原約定價格甚多，被告乃以每平方公尺一千一百元價格轉向他
    人購買，致使被告因該價格上漲而損失高達二百二十萬多元，被告係將系爭保留
    款與被告所受之損失抵充，因此原告不得再請求被告給付等語資為抗辯。
二、本件原告主張被告於八十五年間因承攬高雄市政府新建工程處發包之左營區翠華
    國宅第二期新建工程，於同年七月十五日與原告簽訂工程技術合作契約書向原告
    訂購預拌混凝土，並自同年月二十四日起陸續向原告訂貨，原告亦依被告指示送
    貨並依系爭工程技術合約書按月請款，貨款總計為八百八十五萬八千元，除保留
    款八十八萬五千六百四十六元外，被告均已依約給付完畢。且上開工程已於八十
    七年十二月間驗收合格，原告並於八十八年三月十一日填具請款申請書向被告請
    領系爭保留款八十八萬五千六百四十五元之事實，業據原告提出工程技術合約書
    、請款單銷貨明細表及請款申請書等件為證，復為被告所自認，堪信原告之主張
    為真實。
三、被告雖辯稱：依兩造之約定，原告不得要求加價調整預拌混凝土之價格，但原告
    卻自八十五年十一月起違約要求被告以每平方公尺一千一百元買受３０００ＰＳ
    Ｉ預拌混凝土，否則不願供貨，逼使被告須以每平方公尺一千一百元價格轉向他
    廠商購買，致被告因而損失高達二百二十多萬元，故以系爭保留款抵充損失云云
    ，固有兩造均自認真正之系爭工程技術合約書及後附合約單價表在卷可稽，且經
    原告自承兩造確實有不得加價之約定，及自八十五年十一月起調高３０００ＰＳ
    Ｉ預拌混凝土之價格為每平方公尺一千一百元之事實。惟查依系爭工程技術合約
    書第八條第一項約定：「本合約訂定之後，物價如有漲落除另有協議之外，雙方
    均不得要求調整價格。」等語，顯然兩造就系爭預拌混凝土之價格尚得因兩造之
    另外協議而調整價格，則遇有物價漲落情形，原告應有與被告另行協議調整價格
    之權利應堪認定。又查被告除向原告訂購預拌混凝土外，尚有二家供應之預備廠
    商乙節，已據被告自認在卷，足見被告對於原告請求調整價格若不同意時，可轉
    向該二家預備廠商訂購，其貨源並無匱乏之虞，並無非向原告訂貨之不得已情勢
    ，參以被告自其所辯原告片面調整價格之八十五年十一月起，仍陸續於八十六年
    五月二十七日、七月三十日及八月二十九日向原告訂購系爭預拌混凝土，並依照
    原告所調整之一千一百元之新價格按兩造合約書約定之付款辦法給付該期完成之
    工程款百分之九十予原告，及依該新增價格之百分之十保留貨款等情，有原告提
    出之請款單銷貨明細表附卷可參，顯見被告對於原告所提出之該調整後之新價格
    應已同意堪以認定。此外，被告並未舉證證明原告曾事前或事後同意以系爭保留
    款抵充被告因混凝土漲價所受之損失，則被告於原告依約給付貨品後請領系爭保
    留款時，方抗辯以系爭保留款抵充被告因原告違約調漲價格之損失云云，自屬無
    據，不足採信。
四、按給付有確定期限者，債務人自期限屆滿時起，負遲延責任；又遲延之債務，以
    支付金錢為標的者，債權人得請求依法定利率計算之遲延利息；且應付利息之債
    務，其利率未經約定亦無法律可據者，週年利率為百分之五，民法第二百二十九
    條第一項、第二百三十三條第一項及第二百零三條分別定有明文。經查本件貨款
    之付款辦法依系爭工程技術合約書第四條第一項約定：「每個月估驗一次，給付
    該期完成之工程款百分之九十，六十天期票」、「俟業主總驗收合格後，計付尾
    款百分之十，六十天期票」等語，足見兩造就本件貨款已約定其給付之期限甚明
    。而原告係於八十八年三月十一日填具請款申請書向被告請領系爭保留款乙節，
    亦據原告提出請款申請書存卷可按，且被告亦自認該請款申請書之估驗者欄上之
    簽名為被告公司員工（參見本院八十九年七月三日準備程序筆錄），是原告主張
    自原告向被告請款之日起，扣除被告作業期間，被告至遲應於八十八年三月三十
    一日給付貨款支票，票期依約定為六十天，則被告應自同年六月一日起負遲延責
    任等語，揆諸首開規定，自屬有據。
五、綜上所述，被告既已同意原告調整後之價格，並依約受領系爭混凝土之交付，復
    未舉證證明原告曾事前或事後同意被告將系爭保留款作為抵充被告因混凝土漲價
    所致之損失，從而原告依據買賣之法律關係及系爭工程技術合約，請求被告給付
    系爭保留款及按法定利率計算之遲延利息，為有理由，應予准許。
六、原告陳明願供擔保請准為假執行之宣告，核無不當，爰酌定相當擔保金額並准許
    之。
七、本件事證已臻明確，兩造其餘攻擊防禦方法，核與判決結果無影響，爰不一一論
    述，附此敘明。
據上論結，本件原告之訴為有理由，依民事訴訟法第七十八條、第三百九十條第二項
，判決如主文。
中      華      民      國    八十九    年      七      月    三十一    日
                              臺灣高雄地方法院民事第六庭
~B審判長法官  陳明富
~B法      官  吳為平
~B法      官  林雯娟
右為正本係照原本作成。
如對本判決上訴，須於判決送達後廿日內向本院提出上訴狀。
中      華      民      國    八十九    年      七      月    三十一    日
~B法院書記官  洪烽崇


司法院資訊處製作；財團法人民間司法改革基金會備份。
